【裁判字號】    99,撤緩,17
【裁判日期】    990506
【裁判案由】    聲請撤銷緩刑
【裁判全文】
臺灣苗栗地方法院刑事裁定              99年度撤緩字第17號
聲  請  人  臺灣苗栗地方法院檢察署檢察官
受  刑  人  甲○○
上列聲請人因受刑人犯駕駛業務過失致死案件（臺灣彰化地方法
院95年度交訴字第88號），聲請撤銷緩刑之宣告（99年度偵執聲
丙字第195 號），本院裁定如下：
    主    文
聲請駁回。
    理  由
一、聲請意旨略稱：受刑人甲○○因犯駕駛業務過失致死案件，
    經臺灣彰化地方法院以95年度交訴字第88號刑事判決（偵查
    案號：臺灣彰化地方法院檢察署95年度偵字第4015號）判處
    有期徒刑1 年4 月，緩刑4 年，於民國95年10月30日確定在
    案；乃於緩刑期內即98年7 月11日更犯違反森林法案件，經
    臺灣苗栗地方法院於98年7 月20日以98年度苗簡字第644 號
    刑事簡易判決判處有期徒刑6 月，於98年10月22日判決確定
    ；核該受刑人所為，已合於刑法第75條之1 第1 項第2 款所
    定得撤銷緩刑宣告之原因，爰依刑事訴訟法第476 條規定聲
    請撤銷等語。
二、按刑法第75條之1 第1 項第2 款規定：「受緩刑之宣告而有
    下列情形之一，足認原宣告之緩刑難收其預期效果，而有執
    行刑罰之必要者，得撤銷其宣告：‧‧‧二、緩刑內因故意
    犯他罪，而在緩刑期內受6 月以下有期徒刑、拘役或罰金之
    宣告確定者」。考其立法意旨係以關於緩刑之撤銷，現行法
    第75條第1 項固已設有2 款應撤銷之原因；至得撤銷緩刑之
    原因，則僅於保安處分章內第93條第3 項與撤銷假釋合併加
    以規定，體例上不相連貫，實用上亦欠彈性，爰參酌德國及
    奧地利現行立法例增訂得撤銷緩刑之原因。其中，現行關於
    緩刑前或緩刑期間故意犯他罪，而在緩刑期內受6 月以下有
    期徒刑之宣告者，列為應撤銷緩刑之事由，因認過於嚴苛，
    而排除第75條應撤銷緩刑之事由，移列至得撤銷緩刑事由，
    俾使法官依被告再犯情節，而裁量是否撤銷先前緩刑之宣告
    。其次，如有前開事由，但判決宣告拘役、罰金時，可見行
    為人仍未見悔悟，有列為得撤銷緩刑之事由，以資彈性適用
    ，爰於第1 項第1 款、第2 款增定之。且本條採用裁量撤銷
    主義，賦予法院撤銷與否之權限，特於第1 項規定實質要件
    為「足認原宣告之緩刑難收其預期效果，而有執行刑罰之必
    要」，供作審認之標準。亦即於「得」撤銷緩刑之情形，法
    官應依職權本於合目的性之裁量，妥適審酌被告所犯前後數
    罪間，關於法益侵害之性質、再犯之原因、違反法規範之情
    節是否重大、被告主觀犯意所顯現之惡性及其反社會性等情
    ，是否已使前案原為促使惡性輕微之被告或偶發犯、初犯改
    過自新而宣告之緩刑，已難收其預期之效果，而確有執行刑
    罰之必要；此與刑法第75條第1 項所定2 款要件有一具備，
    即毋庸再行審酌其他情狀，應逕予撤銷緩刑之情形不同，合
    先敘明。
三、經查：
（一）本件受刑人因犯駕駛業務過失致死案件（下稱前案），經
      臺灣彰化地方法院以95年度交訴字第88號刑事判決（偵查
      案號：臺灣彰化地方法院檢察署95年度偵字第4015號）判
      處有期徒刑1 年4 月，緩刑4 年，於民國95年10月30日確
      定在案。乃於緩刑期內即98年7 月11日更犯違反森林法案
      件（下稱後案），經本院於98年7 月20日以98年度苗簡字
      第644 號刑事簡易判決判處有期徒刑6 月，如易科罰金，
      以新臺幣1,000 元折算1 日，於98年10月22日判決確定，
      有上開判決書及臺灣高等法院被告前案紀錄表各1 份可稽
      。顯見受刑人緩刑期內因故意犯他罪，而在緩刑期內受6
      月以下有期徒刑之宣告，已合於刑法第75條之1 第1 項第
      2 款之撤銷緩刑事由無疑。然刑法緩刑制度係為促進惡性
      輕微之被告或偶發犯、初犯利於改過自新而設，且刑法第
      75條之1 又賦與法院裁量撤銷與否之權限，則受刑人雖合
      於同法條第1 項第2 款之情形，惟是否已足認原緩刑之宣
      告難收其預期效果，而有執行刑罰之必要，仍須視情形而
      定。
（二）本件聲請書僅以受刑人於緩刑期內更犯違反森林法案件，
      而受6 月以下有期徒刑之宣告確定，合於刑法第75條之1
      第1 項第2 款所定得撤銷宣告之原因等語，然對於該受刑
      人如何符合刑法第75條之1 所定「足認原宣告之緩刑難收
      其預期效果，而有執行刑罰之必要」之實質要件，除提出
      本院98年度苗簡字第644 號刑事簡易判決書外，並未提出
      其他證據以供證明符合撤銷緩刑之實質要件，其遽以聲請
      撤銷上揭緩刑，自值斟酌。又臺灣彰化地方法院95年度交
      訴字第88號刑事判決並未諭知受刑人於緩刑期內付保護管
      束，故該判決確定後並未執行任何緩刑期內保護管束事項
      ，本院自難審酌原緩刑宣告是否足收其預期效果。
（三）再者，異議人所犯前、後2 案非均為故意犯罪，且該2 案
      之犯罪型態、原因、侵害法益及社會危害程度迥異，核無
      關連或類似性。另後案犯罪時間距前案判決確定時間已逾
      2 年，受刑人於此期間亦無其他犯罪，實難以受刑人於緩
      刑期間所為之違反森林法犯行，即遽認已達無從期待其能
      悔改警惕，而有一再危害社會疑慮之嚴重程度。此外，復
      無其他具體事證足資認定受刑人有何前所宣告之緩刑難收
      預期效果，而有執行刑罰之必要，自難僅因受刑人於緩刑
      前或緩刑內更犯罪，即認一律得撤銷緩刑，否則前開立法
      本旨將意義盡失，亦與緩刑之目的乃避免短期自由刑之弊
      ，並給予受刑人自新機會未盡相符。從而，聲請人執此聲
      請撤銷受刑人前案之緩刑即非有據，本件聲請為無理由，
      應予駁回。
四、據上論斷，應依刑事訴訟法第220 條，裁定如主文。
中    華    民    國    99    年     5    月    6     日
                  苗栗簡易庭    法  官  周靜妮
以上正本與原本無異。
如不服本裁定應於送達後5 日內向本院提出抗告狀。
                                書記官  巫  穎
中    華    民    國    99    年    5     月    6     日

司法院資訊處製作；財團法人民間司法改革基金會備份。
